臺灣苗栗地方法院行政訴訟判決  
111年度交字第18號
111年3月8日辯論終結
原      告  賴啓賢  

被      告  交通部公路總局新竹區監理所

代  表  人  吳季娟  
訴訟代理人  賴姿伶  
上列當事人間交通裁決事件，原告不服被告於民國111年1月13日
竹監苗字第54-F00000000號裁決，提起行政訴訟，本院判決如下
：
    主  文
被告民國111年1月13日竹監苗字第54-F00000000號裁決書撤銷
  。
訴訟費用新臺幣300元由被告負擔。
    事實及理由
壹、爭訟概要：原告於民國110年4月7日上午10時48分許，駕駛
    其所有車號00-0000號自用小貨車，沿苗栗縣苑裡鎮（下同
    ）世界路由北往南方向行駛，行經世界路與新興路交叉路口
    ，適有訴外人鄭連海騎乘車號000-000號普通重型機車，與
    原告駕駛之上開車輛發生擦撞，鄭連海因而人車倒地，並受
    有左臉撕裂傷2公分、左踝擦挫傷之傷害，而原告於上開事
    故發生後未下車即駕駛上開車輛離去，經苗栗縣警察局通霄
    分局（下稱通霄分局）員警當場舉發，於同日製發舉發違反
    道路交通管理事件通知單，再經被告於111年1月13日製發裁
    決書（竹監苗字第54-F00000000號），以「汽車駕駛人駕
    駛汽車肇事致人受傷而逃逸者」為由，依道路交通管理處罰
    條例（下稱道交條例）第62條第4項規定，處原告罰鍰新臺
    幣（下同）6,000元，並吊銷駕駛執照，3年內不得考領駕駛
    執照（即原處分），原告不服原處分而提起本訴。
貳、實體部分
一、原告主張：原告當日駕駛上開車輛行經世界路與新興路口時
    ，因有他車違規停放於路肩，而鄭連海騎乘上開機車為閃避
    該違規車輛而向左偏駛，不慎擦撞原告上開車輛右後方，然
    擦撞點距離駕駛座較遠，亦無任何搖晃或震動，原告不知遭
    擦撞而繼續行車，且原告當日有看後視鏡看到上開機車倒地
    ，但直覺鄭連海係撞到違規車輛，沒有懷疑係自己撞到，原
    告並無肇事逃逸之故意，且就上開車禍亦無過失，並未違反
    道交條例第62條第3、4項、第67條第2項規定等語。並聲明
    ：原處分撤銷。
二、被告則以：原告於檢察官偵查時坦承不諱有肇事逃逸致人死
    傷之犯罪事實，違規事實堪以認定，行政機關並無裁量權限
    ，而原告既未停留肇事現場，亦未向警察機關報告或採取其
    他必要措施，即逕行離去，自屬逃逸行為無誤，原告主張不
    知發生碰撞云云，應不足採；又原告行經狹窄路面應放慢速
    度，並注意車輛間之間隙，方能減少事故發生，故原告縱非
    故意，主觀上亦有過失，原處分並無違誤等語，資為抗辯。
    並聲明：原告之訴駁回。
三、兩造協議簡化爭點如下（交字卷第175至176頁，不爭執事項
    並有所列相關證據可佐，堪信為真實）：
  ㈠不爭執事項
  ⒈原告於110年4月7日上午10時48分許，駕駛其所有車號00-000
    0號自用小貨車（本院卷第89頁汽車車籍查詢），沿世界路
    由北往南方向行駛，行經世界路與新興路交叉路口，適有鄭
    連海騎乘車號000-000號普通重型機車，行駛於同車道右前
    方，原告未顯示左方向燈，且未保持半公尺以上安全間隔即
    超越鄭連海騎乘之上開機車，鄭連海於原告超車時為閃避臨
    停路旁之訴外人張世洸所有之車號000-0000號自用小客車而
    向左偏駛，而與原告駕駛之上開車輛發生擦撞，鄭連海因而
    人車倒地，並受有左臉撕裂傷2公分、左踝擦挫傷之傷害。
    而原告於上開事故發生後，未依道路交通事故處理辦法第3 
    條規定，在適當距離處豎立車輛故障標誌或其他明顯警告設
    施，亦未迅予救護傷者，通知消防機關，復未通知警察機關
    ，即未下車、駕駛上開車輛離去（偵卷第9至17頁、第20至2
    1頁、第30至61頁、第72、79頁原告、鄭連海、張世洸警詢
    筆錄、道路交通事故現場圖、道路交通事故調查報告表㈠、㈡
    、行車紀錄器、監視器影像翻拍照片、現場照片、李綜合醫
    療社團法人苑裡李綜合醫院診斷證明書、本院卷第170至172
    頁本院勘驗筆錄）。
  ⒉原告上開行為，經通霄分局員警當場舉發，於同日製發舉發
    違反道路交通管理事件通知單，違規事實為「肇事後未依規
    定處置逃逸（致人受傷）」，該通知書於同日經原告簽收（
    本院卷第85頁通知單）；其後被告於111年1月13日製發裁決
    書（竹監苗字第54-F00000000號），以「汽車駕駛人駕駛
    汽車肇事致人受傷而逃逸者」為由，依道交條例第62條第4
    項規定，處原告罰鍰6,000元，並吊銷駕駛執照，3年內不得
    考領駕駛執照（本院卷第87頁裁決書，即原處分），該裁決
    書並於同年月14日送達原告（本院卷第93頁送達證書）。
  ⒊依違反道路交通管理事件統一裁罰基準及處理細則之附件違
    反道路交通管理事件統一裁罰基準表，違反道交條例第62條
    第3項及第4項前段者，於期限內繳納或到案聽候裁決者，裁
    罰基準為6,000元，並吊銷駕駛執照（本院卷第55頁）。
  ⒋原告上開行為，業經臺灣苗栗地方檢察署檢察官以110年度偵
    字第4166號處分書為緩起訴處分確定，並命原告應於緩起訴
    處分確定日起6個月內，參加1場法治教育（本院卷第51至53
    頁緩起訴處分書）。
  ㈡爭執事項
  ⒈原告就上開車禍發生有無過失？又原告主觀上是否知其肇事
    而有逃逸之犯意？
  ⒉原告請求撤銷原處分，有無理由？  
四、本院之判斷
  ㈠爭點一：
  ⒈按汽車行駛時，駕駛人應注意兩車並行之間隔，並隨時採取
    必要之安全措施（道路交通安全規則第94條第3項）。則依
    不爭執事項⒈，原告駕駛上開車輛行經世界路與新興路交岔
    路口時，鄭連海係騎乘上開機車行駛於其同車道右前側，然
    原告超越上開機車時，並未保持安全間隔，致鄭連海為閃避
    前方臨停路旁之車輛而向左閃避時，與原告駕駛之上開車輛
    發生擦撞，足認原告當日駕車確有未保持兩車並行安全間隔
    之過失無疑。原告主張就本件車禍並無過失，礙難採納。
　⒉次按違反行政法上義務之行為非出於故意或過失者，不予處
    罰（行政罰法第7條第1項）。經查：
　⑴經本院當庭勘驗路口監視器檔案，勘驗結果可見鄭連海騎乘
    之上開機車係與原告駕駛之上開車輛發生些微擦撞（本院卷
    第171頁勘驗筆錄），而鄭連海亦於警詢證稱：當時對方右
    側車身擦撞到我機車左後照鏡，導致我跌倒受傷等語（偵卷
    第15頁反面），又經本院另行勘驗原告駕駛之上開車輛行車
    紀錄器，勘驗結果可見於本件車禍發生前、後，畫面均不時
    搖晃（本院卷第170至171頁勘驗筆錄），足認當日原告駕駛
    上開車輛右後側雖有與鄭連海騎乘之上開機車發生碰撞，然
    因僅與上開機車左後照鏡發生些微擦撞，擦撞力道非大，亦
    未致原告駕駛之上開車輛發生明顯晃動，故原告主張其當日
    不知有與鄭連海騎乘之上開機車發生擦撞，客觀上尚非無據
    。
　⑵又不爭執事項⒈，鄭連海騎乘上開機車係於原告超車時，為閃
    避臨停路旁之張世洸所有之車號000-0000號自用小客車而向
    左偏駛，再與原告駕駛之上開車輛發生擦撞，且經本院當庭
    勘驗行車紀錄器、路口監視器檔案，勘驗結果均可見鄭連海
    騎乘之上開機車倒地位置位於張世洸臨停路旁之車輛左後方
    （本院卷第171頁勘驗筆錄），從而當日客觀上因原告駕駛
    上開車輛右後側與鄭連海騎乘之上開機車左後視鏡擦撞力道
    非大，而未造成原告駕駛上開車輛之晃動，且鄭連海又係於
    閃避張世洸臨停路旁車輛之左後方倒地，故原告主張其當日
    雖自右後視鏡見鄭連海人車倒地，然因認鄭連海係擦撞張世
    洸臨停路旁之車輛方倒地，而未懷疑與自身相關而離去等語
    ，亦與常情無悖。
　⑶綜上，依卷內客觀證據，原告當日駕駛上開車輛右後側雖有
    與鄭連海騎乘上開機車左後視鏡發生些微擦撞，然擦撞力道
    非大，亦未致原告駕駛上開車輛車身明顯晃動，且原告雖自
    右後視鏡見鄭連海人車倒地，然鄭連海倒地位置係位於張世
    洸臨停路旁車輛左後側，故原告主張其主觀上並不知有與鄭
    連海騎乘之上開機車發生碰撞，尚屬有據。從而原告主觀上
    既未能認知其有肇事，縱依不爭執事項⒈其於本件車禍發生
    後駕車離去，亦難認具有逃逸之故意，而道交條例第62條第
    4項既規定「前項駕駛人肇事致人受傷而逃逸者」，故所稱
    「逃逸」於文義上自應係行為人主觀上認知自身已肇事致人
    受傷，猶決意故意逃離，概無過失逃逸之可能，是被告抗辯
    原告難認無過失，亦屬無據。
　⑷至依不爭執事項⒋，原告就肇事逃逸犯行雖曾經檢察官為緩起
    訴處分確定，然經本院當庭勘驗原告偵訊錄音，勘驗結果可
    見原告當日係向檢察官表示：當時我們是並行，而他為閃避
    他正前方之違停車輛，所以才往左靠，擦撞我的貨車，我當
    時完全沒有感覺到這個異狀，所以我當時就沒有停下車來，
    （經檢察官勸諭是否願以緩起訴方式處理後）我承認肇事逃
    逸等語（本院卷第172至174頁），足認原告於偵查時仍主張
    如上，並未供稱其係明知或可得而知其肇事致人死傷後，仍
    決意逃逸，而係為取得緩起訴處分方坦承肇事逃逸，礙難為
    不利原告之認定。
  ㈡爭點二：
　　綜上，依本院上開認定，原告當日主觀上既因擦撞力道非大
    ，且鄭連海騎乘上開機車係於閃避張世洸臨停路旁車輛時，
    人車倒地於張世洸臨停路旁車輛左後方，故未能認知其有肇
    事，難認其係知其肇事而不為適法之處置，縱依不爭執事項
    ⒈其於本件車禍發生後駕車離去，亦難認其具有逃逸之故意
    ，故依被告之舉證，無從認定原告有何違反道交條例第62條
    第3、4項規定之主觀上故意或過失，依上開行政罰法規定，
    自不得對其予以處罰。從而被告依道交條例第62條第4項規
    定，對原告裁罰如不爭執事項⒉所示原處分，自屬不當，原
    告求予撤銷為有理由，應予准許。
五、本件事證已臻明確，兩造其餘攻擊防禦方法及訴訟資料，經
    本院審酌後核於本判決結果不生影響，爰不逐一論述，併此
    敘明。
六、本件第一審裁判費為300元，依行政訴訟法第98條第1項本文
    規定，應由敗訴之被告負擔，併依同法第237條之8第1項規
    定，確定第一審訴訟費用額如主文第2項所示。
七、結論：本件原告之訴為有理由，依同法第195條第1項前段規
    定，判決如主文第1項所示。
中　　華　　民　　國　　111 　年　　3 　　月　　16　　日
                  行政訴訟庭  法　官　劉奕榔
以上正本係照原本作成。
如不服本判決，應於判決送達後20日內，向本院提出上訴狀並表
明上訴理由（原判決所違背之法令及其具體內容或依訴訟資料可
認為原判決有違背法令之具體事實），其未載明上訴理由者，應
於提出上訴後20日內向本院補提理由書（上訴狀及上訴理由書均
須按他造人數附繕本，如未按期補提上訴理由書，則逕予駁回上
訴），並應繳納上訴裁判費新臺幣750元。
                              書記官  江秋靜
中　　華　　民　　國　　111 　年　　3 　　月　　16　　日